臺灣高等法院高雄分院刑事判決　　94年度重上更(三)字第52號
上　訴　人
即　被　告　甲○○
選任辯護人　林樹根律師
　　　　　　邱麗妃律師
　　　　　　莊雯琇律師
上列上訴人因違反毒品危害防制條例案件，不服台灣高雄地方法
院89年度訴字第1608號中華民國90年1 月12日第一審判決（起訴
案號：台灣高雄地方法院檢察署89年度偵字第12004 號），提起
上訴，判決後經最高法院第3 次發回更審，本院判決如下：
    主  文
原判決撤銷。
甲○○共同連續販賣第一級毒品，累犯，處有期徒刑拾肆年。褫
奪公權拾年。第一級毒品海洛因壹小瓶及參小包（驗後合計淨重
肆點伍零公克，合計純質淨重貳點捌壹公克）、含第一級毒品海
洛因殘渣之夾鏈袋壹個，均沒收銷燬之。門號00000000
00號呼叫器壹個、電子秤貳臺、空夾鏈袋貳大包、分裝勺伍支
、海洛因壹小瓶及參小包之外包裝（重伍點伍伍公克）、販賣第
一級毒品所得諾基亞五一三○型行動電話壹支，均沒收之。販賣
第一級毒品所得新臺幣仟元，沒收之，如全部或一部不能沒收
時，以其財產抵償之。
    事  實
一、甲○○於民國86年間因違反麻醉藥品管理條例案件，經台灣
    高雄地方法院判處有期徒刑3 月，於86年8 月21日易科罰金
    執行完畢，仍不思悔改，竟與陳信文 (此部分尚未起訴）基
    於犯意聯絡，意圖販賣第一級毒品海洛因營利之概括犯意，
    連續:
    (一)於89年5 月20日至同年月24日間，由毛雲鶴先後2 次撥打
      甲○○所有門號0000000000號呼叫器，表示向其購買海洛
      因後，相約在高雄市○○○路靠近愛河之震旦通訊行旁，
      向毛雲鶴取得新台幣（下同）1000元及2000元之價金，旋
      即赴陳信文之高雄市新興區○○○路26號401 室，自陳信
      文換取販賣海洛因1 小包，再回到高雄市○○○路靠近愛
      河之震旦通訊行旁交予毛雲鶴施用而販賣之。
    (二)毛雲鶴又於89年5 月24日14時許，第3 次撥打甲○○之前
      開呼叫器，洽購第一級毒品海洛因，雙方遂約在高雄市○
      ○區○○路與民生路口交易，甲○○自毛雲鶴取得天線為
      藍、白、紅三色之諾基亞牌5130型行動電話1 支折價2,00
      0 元，旋即持該行動電話赴陳信文之高雄市新興區○○○
      路26號401 室，自陳信文換取販賣海洛因1 小包，再回到
      高雄市○○區○○路與民生路口，交付海洛因予毛雲鶴施
      用而販賣之。
    嗣於89年5 月26日12時許，高雄市政府警察局刑事警察大隊
    偵查員持台灣高雄地方法院檢察署檢察官核發之搜索票，在
    高雄市新興區○○○路26號5 樓506 室甲○○與其女友張傳
    孟同居之房間內及陳信文租住之401 室，當場查獲前開毛雲
    鶴充作價金之諾基亞牌行動電話、甲○○所有供販賣海洛因
    所用之門號0000000000號呼叫器及內含海洛因殘渣之夾鏈袋
    1 個，並在前開房間浴室內之天花板上夾層查獲甲○○所有
    供販賣毒品用之海洛因1 瓶及3 包（驗後合計淨重4.50公克
    ，合計純質淨重2.81公克，包裝重5.55公克）、電子秤2 台
    、空夾鏈袋2 大包及分裝勺5 支等物，並均扣押之。
二、案經高雄市政府警察局移送台灣高雄地方法院檢察署檢察官
    偵查起訴。
    理  由
壹、程序部分
一、被告之警詢筆錄是否與錄音內容不符，而不具證據能力？
  (一)按訊問被告時應全程連續錄音，必要時並應全程連續錄影，
    但有急迫情況，且經記明筆錄者，不在此限；筆錄內所載之
    被告陳述與錄音或錄影之內容不符者，除有前項但書情形外
    ，其不符之部分，不得作為證據，刑事訴訟法第100 條之 1
    第1 、2 項定有明文。考其立法意旨，乃為擔保自白之任意
    性，便於偵審機關日後調取勘驗之必要，以期發現真實，故
    除有急迫情況並經記明筆錄者外，訊問被告時應全程連續錄
    音，必要時並應全程連續錄影，而筆錄內所載之被告陳述與
    錄音或錄影之內容不符時，其不符部分，難認有證據能力。
    至於並無不符部分，如查與事實相符，自仍得作為認定事實
    之依據，此為當然之解釋。辯護人在本院更(一)審請求勘驗被
    告警詢筆錄實際內容，經勘驗結果，上開筆錄之製作確係全
    程錄音（見本院上更(一)卷第109 頁，二處疑似切掉部分詳後
    述），並就有爭執之部分說明如下：
  (1)警卷第4 頁反面部分，實際問答情形為：「其中諾基亞牌行
    動電話是小毛拿來換的。（為什麼拿來換？換什麼？）拿給
    壞人換鹹的。（小毛筆錄我們已經做了，小毛拿給誰？）拿
    給我。（換什麼？）換鹹的。（那支抵多少？）二千。（拿
    給你，就針對你，你等一下要說拿給壞人，就說壞人，等一
    下就讓你講）」。被告亦供承所稱「鹹的」係指海洛因，故
    筆錄所載「其中諾基亞牌行動電話（藍白紅天線）是綽號小
    毛之男子持之向我抵付二千元之海洛因」等語，並無不符之
    處。
  (2)警卷第5 頁正面部分，實際問答情形為：「（警方提示陳信
    文之遺留於401 室之身分證供你指認，該陳信文是否即綽號
    壞人，提供毒品給你吸食並要你代為送毒品之人？）是」。
    筆錄雖載以被告答「該身分證上之陳信文，就是提供毒品給
    我吸食，並要我『代為販售』毒品之人沒錯」。此因詢問之
    警員已從先前被告所供，得知被告係稱幫陳信文將毒品交給
    毛雲鶴，始詢以陳信文是否即提供毒品給你吸食並要你代為
    送毒品之人？被告明確說「是」，故員警將其肯定用語載明
    ，亦無不符可言。至於台灣口語所稱代為「送」毒品，並非
    贈送之意，而是運送販售之意思，此觀前後文即可明瞭。故
    此段筆錄之記載與錄音內容，亦無不符之處（見本院更(一)審
    卷第225 至226-1 頁）。
  (二)足見警員吳永彬於製作被告警詢筆錄時，確係遵循刑事訴訟
    法第101 之1 第1 項之規定予以全程錄音，且經勘驗錄音內
    容結果，亦與筆錄所載均無不符，依上開說明，被告於警詢
    筆錄所供述之內容，並無與錄音內容不符，而不得作為證據
    之情形。
二、被告於警詢時之自白，及證人毛雲鶴於偵查中之自白是否係
    非任意性陳述，而有不得作為證據之情形？
  (一)被告於警詢時之自白是否係遭警員刑求而為供述？
  (1)按被告之自白，非出於強暴、脅迫、利誘、詐欺、疲勞訊問
    、違法羈押或其他不當方法，且與事實相符者，得為證據，
    刑事訴訟法第156 第1 項定有明文。亦即被告之自白係出於
    自由意思，且與事實相符者，即有證據能力，反之，若係非
    法取供者，因其陳述非出於任意性，其所為之陳述即無證據
    能力。而非任意性之取供，不限於由實施之公務員為之為必
    要，其由第三人施用不正之方法者，亦同（最高法院28年度
    上字第2530號判例意旨參考）。又按被告以外之人（包括證
    人、鑑定人、告訴人、被害人及共同被告等）非出於任意性
    之陳述，其供述亦無證據能力（最高法院20年度上字第1640
    號判例意旨參考）。次按被告陳述其自白係出於不正之方法
    者，應先於其他事證而為調查。該自白如係經檢察官提出者
    ，法院應命檢察官就自白之出於自由意志，指出證明之方法
    ，刑事訴訟法第156 條第3 項定有明文。
  (2)被告於89年5 月27日入高雄看守所時，自述其於同月26日晚
    上10時在市刑大遭受警員2 、3 名刑求，經檢查結果被告受
    有右眼瘀傷、下巴3 處瘀傷、背部有瘀傷痕，當時現況為右
    眼瘀傷手腳疼痛、胸部呼吸感到疼痛，此有該所89年11月27
    日高所坤戒字第1362號函附被告自述登記簿、談話筆錄及照
    片2 張在卷可稽（見原審卷第195-198 頁）。佐以證人即員
    警吳永彬到庭證稱：「查獲當時是夏天，被告打赤膊，在逮
    捕現場與我們發生扭打，帶回警局前就發現被告有受傷，警
    詢筆錄有記明被告眼睛有傷」等情（見原審卷第206 頁及本
    院上訴卷第152 頁）。足見被告在警局接受詢問時，確已受
    傷無誤。
  (3)被告曾於90年1 月間向台灣高雄地方法院自訴偵查員吳永彬
    、張越群對其刑求（90年度自字第16號），除指出上揭資料
    外，並指陳因受刑求致受有左側精索靜脈曲張之傷害，曾至
    國軍高雄總醫院就診，提出其下體照片2 幀及國軍高雄總醫
    院出具之診斷證明單為證。其中被告所指訴其因遭吳永彬、
    張越群毆打致其受有精索靜脈曲張之傷害，經原審法院函詢
    造成前開傷害之原因，認多半為先天，應與外力或外傷無關
    ，有該醫院函復在卷可證。則被告指訴其患有前開精索靜脈
    曲張係遭警刑求所致云云，已無可採。再被告於遭警逮捕時
    曾加以反抗，致其受有眼部瘀傷之傷害，業據被告於警詢供
    陳「警方查緝我時，我上半身未穿衣服，應是查緝過程我有
    掙扎，不慎撞傷的」等語明確（見警卷第5 頁），是本件被
    告應係於被警依法執行逮捕過程中，因抗拒而造成前開傷害
    ，查無證據足認其所受傷害係遭警刑求毆打所致，台灣高雄
    地方法院乃諭知被告吳永彬、張越群無罪在案，有該刑事判
    決書在卷可按。
  (4)被告在原審先稱「警員將我帶至刑大二樓保護室內，他們就
    用毛巾將我眼睛矇住，脫光我衣服，用電擊刑求我，起先電
    擊我手部及下體，受不了，不要坐在椅子上，就躲到牆角，
    他們就用腳踢我肚子及背部，也在辦公室打我女友張傳孟，
    被幾個人打並不清楚，因我眼睛被矇住」云云（見原審卷第
    205 頁）。嗣在本院前更(一)審又稱「他們讓我坐在椅子，把
    我手銬在後面，再用面巾矇住我眼睛，我聽到要電擊我，就
    開始掙扎，感覺聽到他們在捲線，不知道是什麼，因為有掙
    扎所以沒有被電到，他們就揍我，後來就被拖到樓下辦公室
    坐在地上做筆錄，筆錄若我不要照意思回答，他們就把錄音
    機關掉，張越群就在後面踹我背部」、「沒有電擊棒」云云
    （見本院上更(一)卷第110 頁及第166 頁），其所稱有無遭電
    擊，有無被銬在椅子上各節，所述並非一致，亦未能合理說
    明其歧異之理由。況警員吳永彬於原審已證稱「保護室是在
    三樓，不是在二樓，且證人毛雲鶴已當場指認無誤，在罪證
    確鑿情況下，沒有必要刑求」等語（見本院上更(一)卷第206
    頁）。被告指述尚難遽信為真實。
  (5)證人張傳孟於本院上訴審證稱: 「在南華一路26號樓梯間，
    被告被3 個警察打，1 個用槍托、2 個用手打，在警局如果
    被告沒有回答，警察就用鐵椅子打他，用腳踹他」云云（見
    本院上訴卷第84頁）；嗣本院前更(一)審又證稱: 「用拳頭打
    他肩膀，用腳踹踢被告大腿及生殖器那邊」（見本院上更(一)
    卷第159 頁），甚至稱「警察拿電擊棒打被告」（見本院上
    更(一)卷第161 頁），所述刑求之工具及傷害之部位差異甚大
    ，所證已難信為真實。又張傳孟為被告同居多年之女友，彼
    此關係密切，其證言之證據力實嫌薄弱，自難以此而為有利
    被告之認定。
  (6)被告在警局二次警詢錄音帶經本院前審勘驗結果，上開筆錄
    製作當時，確係全程錄音，但在詢問被告如何與小毛聯絡及
    呼叫器之前，錄音疑似有切掉中斷聲音（見本院更(一)審卷第
    213 頁），證人吳永彬解釋那應該是雜音（見本院更(一)審卷
    第214 頁）。辯護人指出全程錄音過程中，其中在警卷第5
    頁第8 -9行被告答以「該身分證上之陳信文就是綽號壞人」
    ，及第11行答以「沒有」之後，警員在繕打電腦期間，約隔
    30秒左右有類似切掉之聲音，證人吳永彬稱「已記不清楚，
    自訴案件曾全程勘驗錄音帶，聽了2 個多小時，當時被告對
    此未表示任何意見，現在已無法記得」等語（見本院更(二)審
    卷第226 頁）。本院審酌類似切掉之聲音，係在警員詢問被
    告回答後，於繕打電腦約30秒左右始發出，並非被告回答不
    合警員意思即中斷錄音。亦即疑似切掉聲前後並無回答情形
    ，且上述問答內容，係針對陳信文是否就是綽號壞人，或搜
    索住處時有無財物上之損失之問題，並非涉及是否販賣海洛
    因之重要問答。因此，並無被告及辯護人所指筆錄製作時，
    如被告所供不合警員意思，即關掉錄音機毆打之事證。
  (7)證人吳永彬到庭稱警詢時並無刑求，被告身上的傷是帶進警
    局時就已受傷，當時未注意身上是否有傷，但是眼睛有很明
    顯的傷，且被告在警局沒有承認販毒，只承認幫人送貨等情
    （見原審卷第206 頁）。參以被告於警詢時並未承認販賣海
    洛因予毛雲鶴，僅供承：「代毛雲鶴向陳信文拿海洛因」等
    語，如有遭刑求逼供，何以被告未坦承全部犯行？再佐以被
    告在檢察官偵訊時亦供述「諾基亞手機是小毛（指毛雲鶴）
    於5 月24日下午在中山路與民生路口拿給我，跟我換一包海
    洛因」、「海洛因是我向陳信文拿來交給小毛的」，而於檢
    察官訊問「小毛說向你買3 次海洛因？」時，答稱「小毛是
    以呼叫器聯絡我，有時我回話，有時是陳信文回話，然後都
    是陳信文交給我海洛因，我再拿去給小毛，然後將錢及手機
    交給陳信文」等語（見偵查卷第14-15 頁）。亦與警詢所述
    「天線為藍、白、紅三色之諾基亞5130型行動電話是綽號小
    毛之男子毛雲鶴持以向我抵用2000元之海洛因」「毛雲鶴會
    主動打我0000000000號呼叫器」「毛雲鶴主動聯絡我要向我
    購買海洛因，因我本身沒有施用海洛因，所以代他向陳信文
    拿海洛因，販毒所得款項全數交給陳信文」等語（見警卷第
    4 頁），均大致相同。所謂「沒有承認販毒，只承認幫人送
    貨」之「送貨」一詞，係指「運送海洛因」，所謂「代毛雲
    鶴向陳信文拿海洛因」，係指「代毛雲鶴向陳信文『購買』
    海洛因」，被告從未辯稱其在檢察官偵訊時遭受刑求，據此
    亦足認被告之警詢筆錄內容亦非出於不正方法所致。
  (8)綜上，可見被告於警詢時之自白係出自任意性之陳述，並無
    證據證明係遭警員刑求而為供述，其於警詢中之自白自具有
    證據能力。
  (二)證人毛雲鶴在檢察官偵訊時是否遭檢察官脅迫而為陳述？
  (1)本院更(一)審時勘驗播放偵查錄音帶，顯示毛雲鶴於檢察官偵
    訊時初本否認警詢時之供述為真實，主張警詢時「因刑警叫
    我跟他合作一點」、「他（刑警）要我咬他（上訴人）販賣
    」、「他（刑警）說要我跟他合作一點，才這樣講」。嗣經
    檢察官訊以：「跟你講，你已經在上面具結了，你不要亂講
    ，你亂講，我會把員警傳來跟你對質，而且你已經具結了，
    你亂講的話，會有偽證的問題，檢察官都寫在前面，跟你也
    講在前面了，你不要不知道這裡面的利害關係，而且偽證是
    7 年，毛先生，不是這個戴先生的罪喔。你在說什麼？你說
    89年5 月20日開始買，買過3 次，你自己看，你不要不懂得
    利害關係，在這邊給我胡講亂講，檢察官就自動檢舉辦你偽
    證罪。你說，甲○○你買過幾次？」毛雲鶴遂接稱：「跟上
    面說的都一樣」，檢察官又接謂：「你剛剛為什麼要亂講？
    你知道這樣很嚴重？剛為什麼要亂講？耍我們猴子啊？還是
    律師跟你講了什麼？是不是？你不要害到你自己，笨蛋？你
    那個具結，我就跟你講偽證罪7 年，有沒有跟甲○○買過，
    你自己清楚講？」毛雲鶴即答：「有」，此後即依警詢時之
    陳述，仍為不利於上訴人之證言。檢察官又告以：「你在我
    這裡跟我講這樣，你到院方要講一致，你院方不一致，我們
    這邊就會辦你偽證罪的問題，很明顯哦，你不要為了他，害
    了你自己，我先跟你講在前面，你不要『憨憨』，人家叫你
    講什麼，你就講什麼」（見本院更(一)卷第64頁至第68頁）。
  (2)依上開勘驗結果，檢察官對證人毛雲鶴之訊問，客觀上並未
    「出以懇切態度」，而有「語帶威嚇」之情形，其取得證據
    之方法，即難謂合乎正當法律程序，應認證人毛雲鶴於檢察
    官偵查時之證言非出於任意性，而無證據能力。
三、證人毛雲鶴、張傳孟於警詢中之陳述有無證據能力？
  (一)按被告以外之人（包括證人、鑑定人、告訴人、被害人及共
    同被告等）於檢察事務官、司法警察官或司法警察調查中所
    為之陳述，與審判中不符時，其先前之陳述具有較可信之特
    別情況，且為證明犯罪事實存否所必要者，得為證據，刑事
    訴訟法第159 條之2 定有明文。所謂「前後陳述不符」之要
    件，應就前後階段之陳述進行整體判斷，以決定其間是否具
    有實質性差異，惟無須針對全部陳述作比較，陳述之一部分
    有不符，亦屬之。而所謂「較可信之特別情況」之情形，亦
    應就前後陳述時之各種外部情況進行比較，以資決定何者外
    部情況具有可信性。若陳述係在特別可信之情況下所為，則
    虛偽陳述之危險性即不高，雖係審判外陳述，或未經被告反
    對詰問，仍得承認其有證據能力。所稱「外部情況」之認定
    ，不外乎:
  (1)時間之間隔：陳述人先前陳述是在記憶猶新的情況下直接作
    成，一般與事實較相近，事後即可能因記憶減弱或變化，致
    有不清晰或陳述不符之現象發生。
  (2)有意識的迴避：由於先前陳述時被告未在場，是陳述人直接
    面對詢問警員所為陳述較為坦然；事後可能因陳述人對被告
    有所顧忌或同情，因而在被告面前較不願陳述不利被告之事
    實。
  (3)受外力干擾：陳述人單獨面對檢察事務官或司法警察（官）
    所為之陳述，程度上較少會受到強暴、脅迫、詐欺、利誘或
    收買等外力之影響，其陳述較趨於真實。若被告在庭或有其
    他成員參與旁聽時，陳述人可能會本能的作出迴避對被告不
    利之證述，或因不想生事乃虛構事實而為陳述。
  (4)事後串謀：目擊證人對警察描述所目睹情形，因較無時間或
    動機去編造事實，客觀上亦較難認與被告間有勾串情事，其
    陳述具有較可信性。但事後因特殊關係，雙方可能因串謀而
    統一口徑；或事後情況變化，兩者從原先敵對關係變成現在
    友好關係等情形，其陳述即易偏離事實而較不可信。
  (5)警詢或檢察事務官偵查時，有無辯護人、代理人或親友在場
    ：如有上開親誼之人在場，自可期待證人為自由從容之陳述
    ，其證言之可信度自較高。
  (6)警詢或檢察事務官所作之偵查筆錄記載是否完整：如上開筆
    錄對於犯罪之構成要件、犯罪態樣、加重減輕事由或起訴合
    法要件等事實或情況，均翔實記載完整，自可推定證人之陳
    述，與事實較為相近，而可信為真實。法院應斟酌上列因素
    綜合判斷，亦應細究陳述人之問答態度、表情與舉動之變化
    ，此一要件係屬訴訟法事實之證明，以自由證明為已足，且
    應由主張此項證據之人證明。惟此僅係確定上開陳述有無證
    據能力而已，至該證據具有證據能力後，其證據力之強弱問
    題，仍待法院綜合全辯論意旨及調查證據所得，依法認定之
    。
  (二)本件證人毛雲鶴、張傳孟於警詢中與法院審理時結證之內容
    並不相符（詳後述），本院審酌其等於警詢中之證述，當時
    記憶較深刻，可立即反應所知，不致因時隔日久而遺忘或模
    糊案情；且較無來自被告或其他成員同庭在場之壓力而出於
    虛偽不實之指證，或事後串謀而故為迴護被告之機會，揆諸
    上開說明，其等於警詢中所為之陳述，客觀上應具有較可信
    之特別情況，且亦為證明犯罪事實存否所必要，依上揭規定
    ，其等於警詢中之證言自均具有證據能力。
四、證人陳姿吟於警詢中之證言有無證據能力？
  (一)按被告以外之人（包括證人、鑑定人、告訴人、被害人及共
    同被告等）於審判外之陳述雖不符刑事訴訟法第159 條之 1
    至之4 等四條之規定，而經當事人於審判程序同意作為證據
    ，法院審酌該言詞陳述或書面陳述作成時之情況，認為適當
    者，亦得為證據；當事人、代理人或辯護人於法院調查證據
    時，知有刑事訴訟法第159 條第1 項不得為證據之情形，而
    未於言詞辯論終結前聲明異議者，視為有前項之同意，同法
    第159 條之5 定有明文。立法意旨在於傳聞證據未經當事人
    之反對詰問予以核實，原則上先予排除。惟若當事人已放棄
    反對詰問權，於審判程序中表明同意該等傳聞證據可作為證
    據；或於言詞辯論終結前未聲明異議，基於尊重當事人對傳
    聞證據之處分權，及證據資料愈豐富，愈有助於真實發見之
    理念，且強化言詞辯論主義，使訴訟程序得以順暢進行，上
    開傳聞證據亦均具有證據能力。
  (二)本件證人陳姿吟固曾於警詢中為陳述，其性質雖屬傳聞證據
    ，查無符合同法第159 條之1 至之4 等前4 條之情形，其所
    為之上開警詢筆錄內容，業經當事人於本院審理時予以提示
    並告以要旨，且各經檢察官、辯護人及被告等人表示意見。
    當事人或辯護人已知上述筆錄乃傳聞證據，均未於言詞辯論
    終結前對該等筆錄內容異議，依上開規定，是其於警詢中之
    證言已擬制同意其有證據能力，本院審酌上開筆錄作成時，
    較無人情施壓或干擾，亦無不當取供之情形，認為以之作為
    本案之證據亦屬適當，是其於警詢中之證言自具有證據能力
    。
貳、實體部分
一、訊據上訴人即被告甲○○否認有販賣第一級毒品海洛因之犯
    行，辯稱「毛雲鶴是和我共同合資向陳信文購買海洛因，本
    來毛雲鶴邀我一起去買，因我與陳信文一起戒治過，如我去
    買會多拿一點給我，所以才由我去買，毛雲鶴都在樓下等候
    ，我自己上樓，最後一次我出 (資)現 金，毛雲鶴出 (資)
    行動電話，行動電話已經交給陳信文，該行動電話不是在50
    6 室內被查獲，我沒有住在506 室，506 室內查獲之海洛因
    、夾鏈袋、電子秤、分裝勺等物不是我的，我沒有販賣海洛
    因給毛雲鶴，在警局有遭警察刑求」云云。辯護意旨另稱「
    被告之警詢筆錄製作過程中，多為警員自行書寫，非被告所
    陳述，如果被告所供不合警員之意，警員即關掉錄音機，一
    陣毆打之後，再予開機，請勘驗被告警詢錄音帶，是否有全
    程錄音及是否與筆錄相符」、「藍白紅色天線之諾基亞手機
    是在401 室陳信文房間所查扣，而該屋5 樓樓梯間儲藏室所
    查扣之毒品、夾鏈袋、電子秤等物亦係陳信文所藏置。證人
    毛雲鶴警詢所述係審判外之陳述，不得作為證據，且偵查時
    對被告所為不利之指證，亦係檢察官諭知被告辯護人暫退庭
    後，以脅迫方式所致，應有顯不可信之情況，自不得作為證
    據」云云。
二、經查：
  (一)被告於上揭時地，以其所有門號0000000000號呼叫器為聯絡
    工具，於事實欄所載時地，連續3 次販賣海洛因予毛雲鶴，
    毛雲鶴於最後一次交易時，以其所有天線為藍、白、紅三色
    之諾基亞牌5130型行動電話1 支抵償價金之事實，業據證人
    毛雲鶴於警詢中指證綦詳（見警卷第11-12 頁），核與被告
    於檢察官偵訊時所供「諾基亞手機是毛雲鶴於5 月24日下午
    在中山路與民生路口拿給我，跟我換一包海洛因」「海洛因
    是我向陳信文拿來交給小毛的」、「小毛是以呼叫器聯絡我
    ，有時我回話，有時是陳信文回話，然後都是陳信文交給我
    海洛因，我再拿去給小毛，然後將錢及手機交給陳信文。」
    等語（見偵查卷第14-15 頁），核與其於本院審理時所辯相
    符。由被告此部分自白研析: (1)被告與毛雲鶴間之交易係先
    由毛雲鶴以呼叫器與被告連繫洽購。(2)被告接到毛雲鶴之洽
    購之後，時而由被告回話，時而由陳信文回話。足徵被告與
    陳信文係同夥，否則不可能既由被告接受毛雲鶴之洽購訊息
    ，卻由陳信文回電。(3)均由陳信文交付第一級毒品海洛因予
    被告，由被告持以運交毛雲鶴。(4)由被告向毛雲鶴收取對價
     (金錢或手機），交回給陳信文。(5)綜合上情推論，被告與
    陳信文顯係共犯結構。由被告接受洽購，而後自陳信文取得
    毒品運送交付毛雲鶴，自毛雲鶴收取價金回來交付陳信文，
    核屬參與販賣毒品犯罪構成要件之行為。
  (二)證人毛雲鶴所用以抵付被告所販賣海洛因價金之藍、白、紅
    三色天線諾基亞牌手機一支，及被告所有供作販賣毒品聯絡
    用之門號0000000000號呼叫器，均在被告及陳信文所租住之
    南華一路26號506室、401室內查獲。
  (1)上開呼叫器係被告租住處查獲之事實，為被告所不爭執；而
    諾基亞牌手機1 支，亦在陳信文租住處查獲，迭據被告供陳
    在卷，證人即查獲現場之員警馬文樹、張越群2 人亦於原審
    到庭結證其查獲之經過明確（見原審卷第90至91頁），並有
    搜索扣押證明筆錄附卷可稽。復經本院前更(一)審法官勘驗原
    審相關筆錄（即原審卷第85頁以下部分），另證人張傳孟於
    本院前審結證稱：5 支手機均放在床上，手機2 支是我的，
    2 支是被告在用，另外1 支諾基亞的手機是壞掉的等語（見
    本院更(一)審卷第171- 172頁）復證稱「當時警方在506 室查
    扣手機4 支，2 支是被告使用，2 支是我的，本件扣押之彩
    色天線那支不是，沒有看過」云云（見本院更(一)審卷第 153
    、158 頁）；及警詢中所述：「在506 室僅查扣手機4 支」
    等語，與被告所辯，尚無不合，自堪採信。不能解免被告與
    毛雲鶴屬共犯結構。
  (2)證人馬文樹證稱「先到401 室查獲，當時陳姿吟 (陳信文之
    女友）在場，扣到手機3 具、呼叫器1 只等物」等語，並提
    出該室之扣押物品清單確有3 具手機及1 只呼叫器（見本院
    更(一)審卷第98頁、第108 頁），且經本院前審依職權調閱陳
    姿吟台灣高雄地方法院89年度訴字第1489號刑事判決，理由
    亦載明扣案之行動電話3 支不予沒收之理由（見本院更(一)審
    卷第100 頁）。
  (3)辯護意旨以證人陳姿吟在警詢係供稱「在南華一路26號 401
    室查獲我所有諾基亞牌手機1 支，陳信文所有手機2 支」，
    且執行搜索報告亦如是記載，而證人張傳孟於警詢時亦供述
    「在506 室內查獲行動電話4 支」，然何以實施地點在 506
    室之搜索扣押筆錄記載有5 支行動電話？警員應係將在 401
    室所查扣之藍白紅天線之諾基亞手機1 支誤載於506 室之搜
    索扣押證明筆錄上云云，實則，被告與陳信文就本件犯行，
    既係共犯結構，則該販賣毒品對價之藍白紅天線之諾基亞手
    機1 支，究係在被告之506 室查獲抑或在陳信文居住之 401
    室查獲，俱在同一大樓之上下樓層相近之被告與陳信文各與
    其女友居住之房間起獲，足徵被告與陳信文為便利共同販賣
    毒品，而均租住於同一大樓上下樓層之相近房間，均不影響
    被告之刑責。
  (三)扣案之海洛因粉末1 小瓶及3 小包、電子秤2 臺、空夾鏈袋
    2 大包及分裝勺5 支等物，係員警自被告租住處之浴室上方
    之儲藏室所查獲。
  (1)上開扣案物品大部分係員警在上開南華一路26號樓梯間逐層
    搜索時，發現5 樓樓梯間上方有儲藏櫃，偵查員張越群乃攀
    爬進入儲藏櫃內，發現儲藏櫃內藏有上開物品，且儲藏櫃與
    被告居住之506 室浴室相通，506 室浴室天花板與儲藏櫃間
    有大約12至15公分之縫隙，縫隙比一個拳頭還大，上開物品
    可以輕易自浴室之天花板放進儲藏櫃內，扣案物品在506 室
    天花板縫隙進入儲藏櫃之位置，伸手即可拿到，該儲藏櫃另
    有水錶、電錶、燈泡等雜物，很多灰塵，並無人爬過之痕跡
    等情，業據證人張越群、吳永彬到庭證述綦詳（見原審卷第
    90-91 頁及本院上訴卷第153 -155頁、本院更(二)審卷第159-
    160 頁），並有現場照片10張附卷可參（見原審卷第138-14
    2 頁）。上開物品，如由樓梯間之儲藏櫃正門進入須經攀爬
    始能進入，惟該儲藏櫃佈滿灰塵，應無人攀爬之跡象，而自
    被告居住之506 室浴室天花板伸手即可拿取，則上開物品應
    係被告自506 室浴室天花板藏放，應無疑問。另一天線為藍
    、白、紅三色之諾基亞牌5130型行動電話1 支係在陳信文之
    401 室內查獲，亦無解於被告與陳信文共同販賣毒品之罪責
    。
  (2)本院前審因被告辯稱上開物品無法自506 室之浴室縫隙往上
    塞入上方之儲藏櫃內，為求無枉無縱，曾持扣案之電子秤等
    物，實際至現場履勘試驗，證實上開物品確可自該縫隙塞入
    ，有本院前審93年12月29日勘驗筆錄，及現場簡圖2 份、相
    片8 張在卷可考，被告及辯護人辯稱：上開物品無法自被告
    租住處房內浴室之縫隙塞入云云，應非可採。
  (3)被告另辯稱：「扣案之夾鏈袋、海洛因、電子秤及分裝勺等
    物是陳信文所有，不是我所有」云云。惟證人陳信文已否認
    上開扣案物品為其所有（見原審卷第45頁及本院上訴卷第17
    7 頁）。雖證人張傳孟於警詢及偵查中陳述扣案之海洛因、
    電子秤等物係陳信文所有，但其於原審已明確證稱「從我住
    進去這段時間，陳信文都沒有去過我的房間，陳信文也沒有
    進來房間找被告聊天，他們都在外面聊」等語，而上開物品
    大部分係經警自被告所租住之506 室房內及浴室上方儲藏室
    內查獲，顯與居於506 室之被告有較密切之關聯性，何能推
    諉係住在401 室之陳信文為之，況被告亦曾稱上開物品不知
    何人所有（見原審卷第134 頁），足見證人張傳孟於警、偵
    訊中關於此方面之陳述，顯不可採。是被告所辯夾鏈袋、海
    洛因、電子秤及分裝勺等物是陳信文所有，仍足認係共犯所
    有，與本院認定被告與陳信文屬共犯關係無悖。辯護人復以
    ：「證人陳信文於89年6 月25日曾回至上址401 室而被查獲
    ，經警扣得安非他命1 包、電子秤1 台等物」，聲請本院前
    審調得台灣高雄地方法院90年度訴字第609 號刑事案卷查明
    屬實，核此事後陳信文又回到其所租住先前置放物件之房間
    置放同類物件被警查獲，仍不得以此推測本件查扣之上開物
    品僅與陳信文有關，而與被告無涉，所辯不能為有利於被告
    之認定。
  (四)上開案發地即南華一路26號506室係被告所租用。
  (1)上開房間係被告經由陳信文介紹，由被告向吳天住租用，供
    被告與其女友張傳孟共同居住，已經證人陳信文、張傳孟及
    屋主吳天住分別於原審及本院前審到庭結證在卷（見原審卷
    第84至85、89至90、135 頁及本院上訴卷第176 頁、本院更
    (一)審卷第164 頁），證人陳信文於本院前審並證稱：「我們
    是一起在屏東戒治所戒治，一起同車到地院出庭，在地院拘
    留室也是同籠，要出庭前的這段時間，被告叫我幫他解套，
    我原認為大家朋友一場，他卡到這個事情，我可以幫忙就幫
    忙，但是他把全部責任都要推給我，我無法接受，所以我在
    前審才會這樣說出來。當時房子就是我帶他 (被告）去租的
    ... 」等語（見本院更(一)審卷第164 頁）。何況屋主吳天住
    尚提出一紙「401 室阿文4 月28日開始租，506 室5 月20日
    阿才 (即被告甲○○）開始租」之紀錄（見原審卷第99頁）
    ，89年9 月20日原審審理時吳天住復提出筆記本一冊記載「
    89年5 月20日阿文的朋友財仔『506 』房，租金、押金各75
    00元，水費400 元，電錶3505」 (見外放筆記本），上開50
    6 號房確係被告所租用，誠然信而有徵。證人即被告女友張
    傳孟之母張余開菊所證「房東說房間不是我女兒張傳孟與被
    告租的，是阿文租的」云云（見本院上訴卷第52頁），純係
    偏袒被告之詞，不可採信。
  (2)被告於警詢及偵查中均坦承住在上開房間約一星期等語（見
    警卷第4 頁反面及偵查卷第14頁），核與屋主吳天住所提出
    紙條及記事簿所記載承租時間，迄被警查獲時間相隔約一星
    期之情相符。被告雖提出房屋租賃契約書一份證明其自89年
    3 月16日起至90年3 月15日止，向案外人張義德承租高雄市
    ○○○路405 號201 房間，惟縱令被告確有另向張義德租用
    上開房間，亦不能排除被告另租用高雄市新興區○○○路26
    號5 樓506 室房間供其與張傳孟共同居住之事實，而更方便
    與陳信文共同販賣毒品，該房屋租賃契約書無從為被告有利
    之認定。
  (五)上開扣案之夾鏈袋經檢驗結果確實含海洛因，有高雄醫學院
    附設中和紀念醫院檢驗報告單1 紙在卷可稽（見原審卷第65
    頁），而扣案之粉末1 小瓶及3 小包經送驗結果均含有第一
    級毒品海洛因成分（合計淨重4.50公克，合計純質淨重2.81
    公克，包裝重5.55公克），復有法務部調查局鑑定通知書 1
    份附卷可參（見原審卷第137 頁）。查扣之電子秤及分裝勺
    ，均屬分裝毒品所用之工具，以上證物關於電子秤、空夾鏈
    袋、分裝勺等物，亦足以佐證被告確有販賣毒品海洛因之犯
    行。
  (六)近來政府為杜絕毒品氾濫，毒害人民甚深，再三宣導教民眾
    遠離毒品、媒體之報導既深且廣，對於毒品之禁絕，應為民
    眾所熟悉。又政府對於查緝施用、轉讓及販賣毒品無不嚴格
    執行，且販賣毒品罪更係重罪，設若無利可圖，衡情一般持
    有毒品者，當不致輕易將持有毒品交付他人。況且，第一級
    毒品海洛因價格不貲，且販賣第一級毒品海洛因係違法行為
    ，非可公然為之，亦無公定之價格，不論任何包裝，均可任
    意分裝增減分量，每次買賣價量，亦可能隨時依雙方間之關
    係深淺、資力、需求量及對行情之認知、來源是否充裕、查
    緝是否嚴緊，購買者被查獲時供述購買對象之可能性風險之
    評估等，因而異其標準，並機動調整，非可一概而論，是販
    賣之利得除經坦承犯行或價量俱臻明確外，委難查得實情，
    販賣之人從價差或量差中牟利方式雖異，其意圖營利之非法
    販賣行為則一，且海洛因之價格昂貴，取得不易，凡為販賣
    之不法勾當者，苟無利可圖，應無甘冒被查緝法辦重刑之危
    險，平白無端義務為該買賣之工作，是其販入之價格必較售
    出之價格低廉，而有從中賺取買賣差價牟利之意圖及事實，
    應屬符合論理法則且不違背社會通常經驗之合理判斷。被告
    雖否認有販賣海洛因之犯行，然以本件而言，被告與購毒者
    毛雲鶴彼此並非至親故交，苟無利得，豈會甘冒重刑之風險
    ，一再與之相約交易毒品之理。何況其無正當職業，此有人
    犯基本資料移送報告表在警卷可稽，卻長期施用毒品（被告
    自承施用第二級毒品安非他命）且租住多處居所，是被告有
    販賣圖利之意圖，已彰彰明甚。
  (七)共同被告或與被告無共同被告關係之共犯之自白及其他不利
    於己之陳述，得採為認定被告犯罪之證據，惟此項不利之供
    述，依刑事訴訟法第156 條第2 項之規定，仍應調查其他必
    要之證據，以察其是否與事實相符，不得專憑此項供述，為
    其他被告犯罪事實之認定。而犯毒品危害防制條例第4 條第
    1 項至第3 項、第5 條第1 項至第3 項、第6 條第1 項至第
    3 項、第7 條第1 項至第3 項、第8 條第1 項至第3 項、第
    10條或第11條第1 項、第2 項之罪，供出毒品來源，因而破
    獲者，得減輕其刑，該條例第17條定有明文，因而為擔保犯
    上述之罪之共同被告陳信文及毛雲鶴不利於被告之陳述之真
    實性，就警方於被告及陳信文相近之租住處當場查扣之各證
    物，及被告直承「小毛是以呼叫器聯絡我，有時我回話，有
    時是陳信文回話，然後都是陳信文交給我海洛因，我再拿去
    給小毛，然後將錢及手機交給陳信文」各情，足以令人確信
    其陳述為真實之補強證據。
  (八)被告於偵審中一再辯稱「係接受毛雲鶴之洽購之後，向陳信
    文拿取海洛因後再『送』交予毛雲鶴，復自毛雲鶴收取對價
    而交予陳信文，屬合資購買毒品而分配」云云，證人毛雲鶴
    與被告3 次毒品交易，均由被告出面，為被告所不否認，證
    人毛雲鶴於警詢亦未曾提及與被告合資向陳信文購買海洛因
    ，亦未曾共同前往找陳信文購買海洛因。且被告所稱毛雲鶴
    之購買毒品對價之藍、白、紅三色天線之諾基亞牌手機，係
    在陳信文所租住之401 室所查獲，此正符合其與陳信文共同
    販賣毒品之事實。被告嗣於原審及本院前審審理時而改稱「
    我與毛雲鶴共同向陳信文購買海洛因」云云。惟查：證人陳
    信文已否認販毒予被告等人，被告所為上開辯解已非可信。
    原審因證人毛雲鶴翻異前詞，改稱係與被告共同向陳信文購
    毒，而有說詞反覆之情形，遂對其與被告予以隔離訊問。證
    人毛雲鶴於原審證稱「第1 次是5 月23日或24日，我扣他的
    BB扣，告訴被告我需要毒品，那次我出1000元，他也出1000
    元」、「買完第一次的隔天，我與他相約在中山路與民生路
    的圓環，在中華電信的廣告招牌旁，是下午1 、2 點，是我
    扣他的BB扣0000000000號約他的，這次我是用手機抵現金給
    他拿去買毒品，那支手機天線是彩色的，是諾基亞牌的，他
    出1000元」、「25日，也是約在中山路、民生路的中華電信
    廣告招牌旁，這次我出700 元，他出300 元，是下午1 、2
    點，我打他扣機邀約他出來，是他到我家，我們一起騎我的
    機車去，這次買了海洛因1 包」等語；被告於原審卻供稱「
    第1 次是5 月20日約下午3 點左右，毛雲鶴打我家用電話00
    00000 號約我，他就拿了諾基亞5110的手機抵1000元，我出
    1000元」、「第2 次是離第1 次約兩天，我約毛雲鶴，我是
    直接到他家裡找他，那天是下午4 點多，我們二人一起騎他
    的機車一起去，這次他出700 元，我出300 元」、「第2 次
    買過後約2 、3 天，他打我家裡的電話0000000 號給我，是
    在晚上約我，我與毛雲鶴就分別騎自己的機車一起過去，買
    海洛因與安非他命各1 包，這次他拿諾基亞5130手機抵1000
    元，而我也出1000元，當時約晚上10點多」等語（見原審卷
    第111-115 頁）。被告與證人毛雲鶴二人為上開供詞時距案
    發日未及4 個月，對此3 次共同購買毒品之時間、方式、出
    資及種類等攸關罪責成立之重大事項所述竟全然不同，尤以
    被告於原審稱: 「他打我家裡的電話0000000 號給我」云云
    ，與其於偵查中稱: 「小毛 (即毛雲鶴）是以呼叫器聯絡我
    ，有時我回話，有時是陳信文回話，然後都是陳信文交給我
    海洛因，我再拿去給小毛，然後將錢及手機交給陳信文。」
    等情迥異，是其等所供證合資購買分食，不可採信。參以一
    般證人基於事後避免得罪被告之考量，有嗣後翻異前供而改
    為有利於被告之證述，甚至諉稱其先前所證如何不實，藉以
    避免遭被告仇視，脫免自已之罪責兼迴護被告，而利已利人
    趨吉避凶，乃人之常情。故法院對證人所為前後出入之證述
    ，不宜發現其所證不一致即全然摒棄不採，應就人性弱點之
    角度深切觀察其前後所為不同之證述，何者係真實可信，何
    者係事後為避免得罪被告所為迴護之詞，以作為判決之依據
    。毛雲鶴在偵查時曾敘明翻異前證係「因為我會內疚，在甲
    ○○在場的時候，我不太敢面對他」等語。而證人在原審及
    本院上訴審作證時，被告均在庭，此觀上述筆錄自明。更足
    認證人毛雲鶴其後更異前詞，顯係迴護被告之飾詞，並不可
    信，應以其於警詢時所證較屬真實可信。又證人張傳孟在本
    院前審證稱「有看過被告向陳信文購買海洛因，是在401 號
    房間內，看過約2 、3 次，不知用多少錢買」云云（見本院
    更(一)審卷第157 頁）。經法院詢以證人在原審已明稱被告只
    施用安非他命，何以會購買海洛因，卻回答「被告是為我購
    買海洛因」等語（見本院更(一)審卷第160 頁）。但證人張傳
    孟在原審已明稱「未看過被告向陳信文拿過海洛因與安非他
    命」等語（見原審卷第87頁及本院更(一)審卷第176 頁），又
    在本院上訴審時證稱「我跟被告都有吸安非他命，有跟陳信
    文買過2 次毒品，都是在506 室，一次都是1 、2 千元」云
    云（見本院上訴審第83-84 頁），所述向陳信文購買之毒品
    究係海洛因或安非他命，價格是1 、2 千元或不知，是在40
    1 或506 室，或有無見過被告向陳信文拿過毒品，不僅互有
    出入，且彼此矛盾，又無法合理交待前後所述不同之理由，
    當係為被告脫罪之飾詞甚明。證人劉志勇雖證稱曾與被告一
    起去向綽號「壞人」之陳信文購買安非他命，約7 、8 次，
    每次5 、6 千元云云，證人張傳孟亦證稱：我跟被告都有吸
    安非他命，有跟陳信文買過2 次毒品，1 次都是1 、2 千元
    云云（見本院上訴卷第70頁），雖證人陳信文否認販賣海洛
    因（見原審卷第115 頁、本院上訴卷第177 頁及本院更(一)審
    卷第163 -165頁）。證人劉志勇所證，亦不能排除被告自承
    運送交付毒品海洛因予毛雲鶴，及毛雲鶴所證與被告有第一
    級毒品海洛因與價金之授受交易。
  (九)綜上所述，證人毛雲鶴於警詢中之指證確為真實，且證人毛
    雲鶴充作購買海洛因價金之諾基亞牌5130型行動電話1 支、
    被告所有供販賣海洛因所用之門號0000000000號呼叫器1 個
    均在被告及陳信文承租之住處查獲扣押；而被告為警查獲時
    ，另於被告上開租住處浴室上方之儲藏室查獲其所預藏之電
    子秤2 臺、空夾鏈袋2 大包及分裝勺5 支等物品。按毒品交
    易價格，每1 公克市價動輒上千元，是販賣毒品者無不斤斤
    計較，故常須藉助秤量微末之度量衡器即精密之電子秤從事
    分裝交易。而分裝此類昂貴之粉本或晶體 (即毒品)， 小型
    夾鏈袋更是販毒者用於分裝毒品，以便販賣予他人所使用之
    工具。若被告僅係單純持有或施用毒品，實無須備有如此精
    密之電子儀器、分裝勺及大量之分裝袋。是被告辯稱從無販
    毒行為云云，顯係卸責避就之詞，不足採信。證人毛雲鶴嗣
    後翻異前供、及證人張傳孟、劉志勇所為證詞，亦均屬嗣後
    迴護被告之詞，亦均難憑信。是被告確有於事實欄所載時地
    販賣毒品海洛因之事證明確，應依法論科。
三、按海洛因係毒品危害防制條例第2 條第2 項第1 款所稱之第
    一級毒品，被告販賣海洛因予毛雲鶴，核其所為，係犯同條
    例第4 條第1 項販賣第一級毒品罪。被告持有毒品海洛因，
    進而販賣，其持有之低度行為，應為販賣之高度行為所吸收
    ，不另論其持有海洛因罪。又被告先後3 次販賣犯行，時間
    緊接，手法相同，且觸犯構成要件相同罪名，顯係基於概括
    犯意反覆為之，為連續犯，應依刑法第56條規定，論以一罪
    。按共同正犯之成立，有以共同犯意而共同實施犯罪構成要
    件之行為者，有以自己犯罪之意思，參與犯罪構成要件以外
    之行為者，有雖以幫助他人犯罪之意思而參與犯罪構成要件
    之行為者，有以自己犯罪之意思，事前同謀推由一部分實施
    犯罪之行為者，均屬之，司法院大法官會議釋字第109 號解
    釋可供參考。蓋共同正犯，係共同實施犯罪行為之人，在共
    同意思範圍內，各自分擔犯罪行為之一部，相互利用他人之
    行為，以達其犯罪之目的，其成立不以全體均參與實施犯罪
    構成要件之行為為要件。共同正犯之意思聯絡，不限於事前
    有所謀議，僅於行為當時有共同犯意之聯絡，於行為當時，
    基於相互之認識，不論明示通謀或相互間默示合致，以共同
    犯罪之意思參與，均屬之；而行為分擔，亦不以每一階段皆
    有參與為必要，倘具有相互利用其行為之合同意思所為，仍
    應負共同正犯之責，蓋共同正犯，於合同意思範圍內，組成
    一共犯團體，團體中任何一人之行為，均為共犯團體之行為
    ，他共犯均須負共同責任，初無分別何一行為係何一共犯所
    實施之必要。（最高法院55年度台上字第522 號、87年度台
    非字第35號、85年度台上字第4962號、88年度台上字第2230
    號、第2858號判決、73年台上字第1886號判例意旨參照）。
    本件販賣毒品犯行，被告與陳信文間有犯意聯絡、行為分擔
    ，均為共同正犯；又被告曾因違反麻醉藥品管理條例案件，
    經台灣高雄地方法院判處有期徒刑3 月，於86年8 月21日易
    科罰金執行完畢，有台灣高等法院被告全國前案紀錄表在卷
    可稽，其於5 年內再犯本件有期徒刑以上之罪，為累犯。法
    定刑死刑及無期徒刑部分，依刑法第64條第1 項、第65條第
    1 項規定均不得加重，僅就所規定罰金刑部分加重其刑。被
    告因一時貪念，致觸刑章，雖販賣次數為3 次，但所得財物
    非多，販賣對象1 人，販賣時間亦甚短暫，造成之危害非重
    大，查扣之海洛因數量亦非鉅，與一般所見大規模之販毒行
    為有別，如科以法定最低度刑無期徒刑，仍屬過重，誠屬法
    重情輕，尚堪憫恕，爰依刑法第59條規定減輕其刑。
四、原審為科刑之判決，固非無見。惟(一)按死刑減輕者，為無期
    徒刑或15年以下12年以上有期徒刑，無期徒刑減輕者，為 7
    年以上有期徒刑，刑法第64條第2 項、第65條第2 項定有明
    文，被告所犯之罪法定刑為死刑或無期徒刑，而原判決依刑
    法第59條規定減刑後，竟量處有期徒刑16年，超過上開規定
    之有期徒刑15年上限，核屬違誤。(二)又原判決以「被告累犯
    ，本應依法加重其刑，然被告所犯販賣第一級毒品罪，法定
    刑最低本刑為無期徒刑，依刑法第64條第1 項、第65條第 1
    項規定，死刑、無期徒刑均不得加重」等語，然疏未就所規
    定罰金刑部分依法加重其刑，亦有未合。(三)原審疏未認定被
    告與陳信文為共犯關係，亦有未合。(四)有罪之判決書事實欄
    為適用法令之依據，應將法院依職權認定與犯罪構成要件有
    關之事項，詳記於事實欄，然後於理由內逐一說明其憑以認
    定之證據，使事實與理由兩相一致，方為合法。又販賣毒品
    罪，以行為人有營利之意思，而販入或賣出毒品或二者兼而
    有之者為其構成要件，故行為人有無此項營利意思之目的要
    件，自應於事實欄內為翔實之記載，然後於理由內說明其憑
    以認定之證據，始稱適法。原判決事實欄內未明確記載被告
    販賣海洛因有此項營利之意思，理由內亦未說明其憑以認定
    被告營利意圖之憑據，致使判決失其依據，且有理由不備之
    疏失。(五)扣案之海洛因1 小瓶及3 小包之外包裝（重5.55公
    克），均為被告所有，且供販賣第一級毒品海洛因所用之物
    ，原判決未依毒品危害防制條例第19條第1 項規定宣告沒收
    ，尚有未當。(六)原判決既依法減輕被告法定刑，據上論結欄
    漏未引用刑法第59條，亦有疏失。被告上訴意旨否認犯罪，
    指摘原判決不當，雖無可取，惟原判決確有如上所述可議之
    處，即屬無可維持，應由本院撤銷改判。審酌被告為牟利，
    而販賣毒品海洛因，殘害國民身心健康，足使社會因施用毒
    品人口增加，而相對提高社會負成本，減損勞動生產力，影
    響社會層面至深且鉅，惟念其販賣對象1 人，數量亦不多等
    一切情狀，量處如主文所示之刑。又被告依其販賣毒品海洛
    因之犯罪性質，本院認為有褫奪公權之必要，併予宣告褫奪
    公權10年。扣案之海洛因1 小瓶及3 小包（驗後合計淨重4.
    50公克，合計純質淨重2.81公克），應依毒品危害防制條例
    第18條第1 項前段規定宣告沒收銷燬之。含海洛因殘渣之夾
    鏈袋1 個，因與海洛因無法析離，亦應依上開規定宣告沒收
    銷燬之。另扣案之0000000000號呼叫器1 個、電子秤2 臺、
    空夾鏈袋2 大包、分裝勺5 支、海洛因1 小瓶及3 小包之外
    包裝（重5.55公克），均為被告所有供販賣第一級毒品海洛
    因所用之物，併依毒品危害防制條例第19條第1 項規定宣告
    沒收。被告販賣毒品所得之新台幣3000元，雖未扣案，仍應
    依毒品危害防制條例第19條第1 項規定沒收之，如全部或一
    部不能沒收時，以其財產抵償之。至於被告販賣毒品海洛因
    所得之諾基亞5130型行動電話1 支，已經扣押在案，應依毒
    品危害防制條例第19條第1 項規定宣告沒收。至扣案之第二
    級毒品甲基安非他命4 小包（驗後毛重5.55公克）、甲基安
    非他命罐裝型4 罐及夾鏈袋型1 包（驗後毛重合計為163.90
    公克）、甲基安非他命吸食器1 組及甲基安非他命玻璃球 2
    個，與本件被告販賣海洛因犯行無涉，爰不於本案宣告沒收
    銷燬之；新臺幣2 萬8000元、門號0000000000號諾基亞行動
    電話、門號0000000000號摩托羅拉行動電話、門號00000000
    00號摩托羅拉行動電話及門號0000000000號摩托羅拉行動電
    話，均無證據證明係被告販賣海洛因所得或供販賣海洛因所
    用之物，均不予宣告沒收。
據上論斷，應依刑事訴訟法第369 條第1 項前段、第364 條、第
299 條第1 項前段，毒品危害防制條例第4 條第1 項、第18條第
1 項前段、第19條第1 項，刑法第11條、第28條、第56條、第47
條、第59條、第37條第2 項，判決如主文。
本案經檢察官彭南雄到庭執行職務。
中　　華　　民　　國　　94　　年　　10　　月　　4　　日
                  刑事第二庭    審判長法  官  林正雄
                                      法  官  黃壽燕
                                      法  官  陳啟造
以上正本證明與原本無異。
如不服本判決應於收受本判決後10日內向本院提出上訴書狀，其
未敘述上訴理由者，並得於提起上訴後10日內向本院補提理由書
狀（均須按他造當事人之人數附繕本）「切勿逕送上級法院」。
中　　華　　民　　國　　94　　年　　10　　月　　5　　日
　　　　　　　　　　　　　　　　　　　書記官  黃琳群
附錄本案論罪科刑法條：
毒品危害防制條例第4 條第1 項
製造、運輸、販賣第一級毒品者，處死刑或無期徒刑；處無期徒
刑者，得併科新台幣1 千萬元以下罰金。
